【裁判字號】    96,交聲,157
【裁判日期】    970131
【裁判案由】    違反道路交通管理處罰條例聲明異議
【裁判全文】
臺灣苗栗地方法院交通事件裁定         96年度交聲字第157號
                                     96年度交聲字第161號
原處分機關  交通部公路總局新竹區監理所苗栗監理站
異  議  人
即受處分人  乙○○
上列異議人即受處分人因違反道路交通管理處罰條例案件，對於
交通部公路總局新竹區監理所苗栗監理站中華民國96年11月1 日
及96年11月8 日所為之處分（原處分案號：竹監苗字第裁54-F00
000000-0號、54-F00000000-0號），聲明異議，本院裁定如下：
    主  文
異議駁回。
    理  由
一、按汽車駕駛人，行經有燈光號誌管制之交岔路口闖紅燈右轉
    行為者，處新臺幣（下同）600 元以上1,800 元以下罰鍰；
    汽車駕駛人，駕駛汽車有違反本條例之行為，經交通勤務警
    察或依法令執行交通稽查任務人員制止時，不聽制止或拒絕
    停車接受稽查而逃逸者，除按各該條規定處罰外，處3,000
    元以上6,000 元以下罰鍰，道路交通管理處罰條例第53條第
    2 項、第60條第1 項分別定有明文。再按道路交通管理處罰
    條例第7 條之2 第1 項第1 款、第4 款及同條第4 項規定：
    「汽車駕駛人闖紅燈、不服指揮稽查而逃逸，當場不能或不
    宜攔截製單舉發者，得逕行舉發，應記車輛牌照號碼、車型
    等可資辨明之資料，以汽車所有人為被通知人製單舉發」；
    及同條例第85條第1、4項規定：「本條例之處罰，受舉發違
    反道路交通管理事件之受處罰人，認為受舉發之違規行為應
    歸責他人者，應於舉發違反道路交通管理事件通知單應到案
    日期前，檢附相關證據及應歸責人相關證明文件，向處罰機
    關告知應歸責人，處罰機關應即另行通知應歸責人到案依法
    處理。逾期未依規定辦理者，仍依本條例各該違反條款規定
    處罰。依本條例規定逕行舉發或同時併處罰其他人之案件，
    推定受逕行舉發人或該其他人有過失。」
二、本件異議人乙○○所有之車牌號碼LN-5718 號自用小客車，
    於民國96年8 月19日13時18分，在苗栗縣後龍鎮○○路與光
    華路口有燈光號誌管制之交岔路口（後龍大橋北端）闖紅燈
    ，經苗栗縣警察局竹南分局後龍分駐所員警發覺前揭違規事
    實，並鳴警笛示意停車受檢未果，該汽車之駕駛人仍加速駛
    離逃逸，遂以違反道路交通管理處罰條例第53條第1 項、第
    60條第1 項之規定逕行掣單舉發。異議人於舉發通知單所載
    期限內到案申訴，經原處分機關函請原舉發單位查覆後，仍
    認異議人所有之上揭小客車仍有上開違規行為明確，即依上
    開規定及違反道路交通管理事件統一裁罰基準表之規定，分
    別裁處異議人罰鍰新臺幣2700元並記違規點數3 點、罰鍰新
    臺幣3000元並記違規點數1 點。
三、異議意旨略以：異議人於違規舉發時間在住宅睡覺，未開車
    出門，竟收到罰單。經提出申訴並至警局與開單警員對質時
    ，說車內有另一替代役記得很清楚，該車為黑色霹靂馬，車
    尾有擾流板，標誌型號為G20 ，本案未附照片或其他證據證
    明，且車色、型號完全不符，要求撤銷不當裁罰之處分。
四、本院查：
  （一）按依道路交通管理處罰條例科處行政罰事件，依據公法
        爭議之舉證責任分配法則，固應先由行政機關就其業已
        履踐相關正當法程序，以及人民應受處罰之客觀違反法
        令行為，負證明之責，異議人就行政機關已為相當證明
        之前開事項，若主張欠缺主觀歸責條件或為其他抗辯，
        亦須就其所辯提出反證。惟行政機關對於前開應為舉證
        事項，非不得以執行查察取締勤務人員，依據調查人證
        之程序，使就親歷事實提供不可替代之證明方法，尤於
        當場舉發交通違規事件，鑑於交通違規事實往往驟然而
        現、稍縱即逝，若硬性要求舉發員警不分違規情節，一
        律必須預留證據，俾便事後提出供法院審酌，除有現實
        技術可行性之困難外，勢將大幅提高交通管理之行政成
        本，並嚴重削弱道路交通管理之行政效能，此絕非立法
        者制定道路交通管理法規之本意。
  （二）上開車號LN-5718 號自用小客車於前揭時間闖紅燈及拒
        絕停車接受稽查而逃逸之違規事實，已據當時開單舉發
        之警員陳星輝於本院調查時具結證稱：「當天LN-5718
        自小客車，在後龍大橋中華路、光華路口闖紅燈，差點
        撞到我們警車，我們有鳴笛，但是那部車子加速逃逸，
        沒有停車，我們追了5 、6 百公尺，車子還沒有停，所
        以我們就記下車牌，回去之後逕行舉發」、「車牌部分
        ，我們回去之後有查證，且我們距離異議人的車子不到
        3 公尺，不可能看錯」等語（見本院卷第25、26頁），
        且當時在車上之替代役男甲○○於本院調查時亦具結證
        稱：「（你有看到那輛車的特徵嗎？）那時只知道是一
        輛黑色的車子，我對車輛外型不是很瞭解」、「（你有
        清楚的看到車號嗎？）那時候有追得很近，已經可能目
        視看得到車號，看得很清楚」、「那時候是我抄，學長
        在駕車，我坐在右駕駛座，學長還有覆誦一遍讓我抄下
        」、「（有沒有可能看錯車號?） 不太可能看錯車號，
        我們兩人同時都確認是那個車牌號碼。」等語（見本院
        卷第46、47頁），查證人陳星輝、甲○○均與異議人並
        無怨隙，核無甘冒偽證重典及濫開罰單所必須面臨之刑
        事及行政責任，誣陷異議人之虞，且異議人亦未提出任
        何證據資料足以證明證人所述不實或有其他顯不可信之
        情形存在，是證人陳星輝經本院命具結擔保並為合理說
        明之證述，即屬可採。是依證人陳星輝警員之上開證述
        ，應可認定車號LN-5718 號自用小客車於前揭時地確有
        拒絕停車接受稽查而逃逸之違規行為無誤。
  （三）異議人雖辯稱曾與陳星輝警員對質，當時陳星輝說替代
        役男說該車為黑色霹靂馬、車尾有擾流板、標誌型號為
        G20 ，而其汽車乃墨綠色、並無擾流板、亦無G20 之標
        誌，顯然該車並非異議人之車云云。惟觀之異議人所提
        供之車型照片（見本院卷第9 頁），該車雖非黑色，然
        其車身的確較偏黑色而非綠色，一般社會大眾可能誤稱
        此色即為黑色，且衡情，顏色之辨識，有時會受到當時
        的光線、天候及距離之影響而有所不同，甚至因個人感
        官不同有相異，是證人陳星輝、甲○○於本院訊問時均
        證稱該車為黑色等語，且證人甲○○復證稱：「剛才照
        片的車身顏色，我看覺得是黑色，不覺得叫墨綠色」等
        語（見本院卷第47頁），此情尚與前開一般社會常情並
        無不符，倘若證人陳星輝有意誣陷異議人，藉由車籍連
        線資料即可得知異議人之車輛顏色為何，自不會出現車
        色與行照不符之證詞。再者，異議人所稱標誌G20 之差
        異，依證人陳星輝證稱：「那天我在派出所值班時，問
        異議人時，異議人曾經承認有G20 ，且異議人的標誌就
        是裕隆的，所以我才會大概畫給異議人看」等語，可見
        並非係其主動提出該車有G20 之標誌；而且，證人甲○
        ○亦證稱：「（距離相當近，請問除了顏色外，還有沒
        有其他特徵？）只看到顏色，還有車後燈，但我只知道
        是紅色的車後燈，最明顯的就是黑色的車子，車後燈的
        樣子我也沒辦法記起來，其他特徵我也記不下來了」等
        語，對於證人甲○○上開證述，異議人當場亦稱沒有疑
        問，則其所謂警方稱違規車輛乃G20 車款之辯解，乃異
        議人誤導警方所致，應不足採。同理，異議人所謂警方
        稱違規車輛有擾流板之情事，卷內亦無事實證明警方曾
        陳稱該違規車輛有擾流板，是此亦非警方認定之事實，
        而僅係異議人辯解之詞，無足採信。綜上，異議人所辯
        應係卸責之詞，本件應以上開證人等於開庭程序中具結
        證稱之證言較為可信，而認定車號LN-5718 號自用小客
        車於前揭時地確有紅燈右轉及拒絕停車接受稽查而逃逸
        之違規行為無誤。
  （四）末按，異議人所稱其在家中睡覺，車未開出去乙情，姑
        不論異議人並無提出積極證明其當時確實在家，縱使認
        為異議人受舉發當時的確未開車出門，違規當時並非異
        議人本人所駕駛，然該小客車既為異議人所有，衡情必
        係其所同意使用該小客車之人駕駛，異議人理應知悉其
        身分，惟異議人於收受舉發通知單向原處分機關申訴時
        ，既未告應歸責之行為人，以供原處分機關另依法處罰
        該違規駕駛人，揆諸道路交通管理處罰條例第85條第1
        、4 項規定，自應推定異議人有過失而處罰異議人。準
        此，原處分機關乃以該違規小客車之所有人即異議人為
        處罰對象，於法並無不合，異議人所辯尚無足取。
五、綜上所述，本件異議人所有上開小客車既有前揭闖紅燈之違
    規行為，從而，原處分機關依道路交通管理處罰條例第53條
    第1 項、第60條第1 項之規定及違反道路交通管理事件統一
    裁罰基準表，分別裁處異議人罰鍰2700元並記違規點數3 點
    、罰鍰新臺幣3000元並記違規點數1 點，核無違法或不當之
    情事，聲明異議意旨仍執前詞，任意指摘原處分，並無理由
    ，應予駁回。
六、據上論斷，應依道路交通案件處理辦法第19條，裁定如主文
    。
中    華    民    國    97    年    1     月    31    日
                          交通法庭  法  官  林卉聆
以上正本證明與原本無異。
如不服本裁定應於送達後5日內向本院提出抗告狀。
                                    書記官  葉  政
中    華    民    國    97    年    1     月    31    日


司法院資訊處製作；財團法人民間司法改革基金會備份。
